臺灣高等法院臺中分院刑事裁定　
110年度毒抗字第624號
抗  告  人
即  被  告  黃添基



上列抗告人因違反毒品危害防制條例案件，經檢察官聲請強制戒
治，不服臺灣臺中地方法院110 年度毒聲更一字第12號中華民國
110 年4 月28 日裁定（聲請案號：臺灣臺中地方檢察署110 年
度聲戒字第43號，偵查案號：109 年度毒偵字第1329號），提起
抗告，本院裁定如下：
    主  文
抗告駁回。
    理  由
一、抗告意旨略以：抗告人即被告甲○○（下稱抗告人）因不忍讓
    年邁父親及就讀大學之女兒、小學二年級之兒子為其奔波，
    由其兄前往戒治所辦理會客而不能寄入現金及生活物品之情
    形，可供調閱，是家人對其戒除毒癮深具信心，並非評估標
    準所認定之無家人訪視；另關於社會穩定度部分，抗告人入
    監服刑已逾1 年，期間積極參加4 個月戒毒班，加計2 個月
    觀察勒戒之執行，合計半年戒毒課程已足使其有堅定戒毒意
    志；抗告人因入監而將原所經營之生偉工程轉讓與其兄，抗
    告人深知建築業前景看好，並已協助同房獄友出監後進入生
    偉工程工作，足見努力改變及戒毒決心，評估標準之前科紀
    錄與行為表現部分有誤，爰請求撤銷原裁定，以利抗告人繼
    續服刑等語。
二、按觀察、勒戒後，檢察官或少年法院（地方法院少年法庭）
    依據勒戒處所之陳報，認受觀察、勒戒人有繼續施用毒品傾
    向者，檢察官應聲請法院裁定或由少年法院（地方法院少年
    法庭）裁定令入戒治處所強制戒治，其期間為6 個月以上，
    至無繼續強制戒治之必要為止，但最長不得逾1 年，毒品危
    害防制條例（下稱毒品條例）第20條第2 項定有明文。復按
    勒戒處所應注意觀察受觀察、勒戒人在所情形，經醫師研判
    其有或無繼續施用毒品傾向後，至遲應於觀察、勒戒期滿15
    日前，陳報該管檢察官或少年法院（庭），觀察勒戒處分執
    行條例第8 條第1 項亦定有明文。是依前揭法條規定，研判
    受觀察、勒戒者有無繼續施用毒品傾向者，為勒戒處所內之
    專業醫師。再按有無繼續施用毒品傾向之評估標準，並非完
    全以受觀察、勒戒人勒戒後之結果為準，勒戒前之各種情況
    ，仍應作為評估之依據，依勒戒處所評分說明手冊規定，係
    以前科紀錄與行為表現、臨床評估、社會穩定度三項合併計
    算分數，每一大項皆有靜態因子與動態因子。而關於有無繼
    續施用毒品傾向之評估標準，法務部業於110 年3 月26日以
    法矯字第11006001760 號函修正頒布「有無繼續施用毒品傾
    向評估標準紀錄表」、「有無繼續施用毒品傾向評估標準評
    分說明手冊」，上開評分說明手冊載明判定之原則：「受觀
    察勒戒人入所後，經過2 週時間的觀察、勒戒，由處所及醫
    療人員依據其各項紀錄、資料及觀察勒戒期間之行為表現，
    加以評分。在勒戒人入所4 至6 週後，可再做一次評估以做
    必要之評分修正。每一大項皆有靜態因子與動態因子。先以
    靜態因子分數評分，靜態因子分數總分在60分（含）以上為
    『有繼續施用毒品傾向』；60分以下，與動態因子分數相加，
    如果總分在60分（含）以上，為『有繼續施用毒品傾向』」，
    又評估標準紀錄表及說明手冊中「前科紀錄與行為表現」之
    第1 題及第3 題之計分方式修正如下(餘無修正)：㈠第1 項
    「毒品犯罪相關司法紀錄」：計分方式修正為每筆(次)5 分
    ，總分上限為10分；㈡第3 項「其他犯罪相關紀錄」：計分
    方式修正為每筆(次)2 分，總分上限為10分。故有無「繼續
    施用毒品傾向」，係依具體個案之臨床實務及相關事證等情
    綜合判定，有其相當之專業依據及標準，且涉及專門醫學，
    又衡酌強制戒治之目的，係為協助施用毒品者戒斷毒品之心
    癮及身癮所為之一種保安處分類型，而該評估標準係將與判
    斷有無繼續施用傾向之相關因素加以列舉及量化，適用於每
    一位受觀察、勒戒處分之人，具一致性、普遍性、客觀性，
    以利執法者判定受勒戒人有無繼續施用毒品傾向，倘其評估
    由形式上觀察，無擅斷或濫權等明顯不當情事，法院應予尊
    重。
三、經查：
　㈠抗告人前因施用第一、二級毒品案件，經原審法院以109 年
    度毒聲字第477 號裁定送法務部○○○○○○○○（下稱臺中戒治所
    ）執行觀察、勒戒，嗣經臺中戒治所據前開修正後之評估標
    準，於110 年3 月26日就抗告人之前科紀錄與行為表現、臨
    床評估、社會穩定度等3 大項因素（每大項均有靜態因子與
    動態因子）進行評估，其中：⑴前科紀錄與行為表現部分合
    計為25分（有5 筆毒品犯罪相關司法紀錄以上限10分計算、
    首次毒品犯罪年齡為「21-30歲」計5 分、有4 筆其他犯罪
    相關紀錄計8 分、入所時尿液毒品檢驗為「無藥物反應」計
    0 分，上開4 項靜態因子合計為23分；所內行為表現之動態
    因子為「持續於所內抽菸」計2 分）。⑵臨床評估部分合計
    為36分（有多重毒品濫用計10分、有合法物質濫用菸品計2 
    分、有注射使用計10分、使用年數超過1 年計10 分，上開
    靜態因子合計為32分；無精神疾病計0 分，臨床綜合評估（
    含病識感、動機、態度、就醫意願）為「中度」計4 分，上
    開動態因子合計為4 分）。⑶社會穩定度部分合計為5 分（
    有全職工作板模承包商老闆計0 分，上開靜態因子合計0 分
    ；家人無濫用藥物計0 分、入所後無家人訪視計5 分、出所
    後與家人同住計0 分，上開動態因子以上限5 分計算）。以
    上前科紀錄與行為表現、臨床評估、社會穩定度等總分合計
    為66分（靜態因子共計55分，動態因子共計11分），綜合判
    斷後認有繼續施用毒品傾向，有該所110 年4 月19日中戒所
    衛字第11010002660號函附有無繼續施用毒品傾向證明書、
    有無繼續施用毒品傾向評估標準紀錄表在卷可稽（毒聲更一
    12卷第45至48頁）。而前述綜合判斷之結果，係由該所具相
    關專業知識經驗之醫師，依其本職學識，就抗告人過往前科
    紀錄與行為表現、臨床評估及社會穩定度等因素所為之綜合
    判斷，具有科學驗證所得之結論，且由形式上觀察，並無擅
    斷或濫權等明顯不當之情事，自得資為判斷抗告人有無繼續
    施用毒品傾向之證明。
　㈡抗告意旨雖以前詞置辯，惟縱認抗告人所述入所後有家人訪
    視等情屬實，而於有無繼續施用毒品傾向評估標準紀錄表中
    ，依「入所後有家人訪視：計0 分」予以重新評估，則其社
    會穩定度部分合計0 分，惟前科紀錄與行為表現合計為25分
    、臨床評估部分合計為36分，其總分合計仍為61分（靜態因
    子共計55分，動態因子共計6 分），依修正後之評估標準判
    斷，仍應認有繼續施用毒品傾向，是縱抗告人家人確有於其
    入所後訪視，就上開110 年3 月26日之評估結論，仍不生影
    響。此外，其餘評分標準之配分，亦核無不合，抗告意旨質
    疑社會穩定度及前科紀錄與行為表現之計分云云，亦屬無據
    。從而，原審依檢察官之聲請，適用毒品條例第20條第2 項
    後段之規定，裁定抗告人令入戒治處所施以強制戒治，其期
    間為6 個月以上，至無繼續強制戒治之必要為止，但最長不
    得逾1 年，並無不合。抗告意旨執上開情詞提起抗告，為無
    理由，應予駁回。
據上論斷，應依刑事訴訟法第412 條，裁定如主文。
中　　華　　民　　國　　110 　年　　5 　　月　　31　　日
            刑事第十庭     審判長法　官   陳  宏  卿
　　　　　　　　　　       　　　法　官   簡  芳  潔
　　　　　　　　　　　　　       法　官   林  美  玲
以上正本證明與原本無異。
不得再抗告。
                                 書記官   張  惠  彥
　　　　　　　　　　　　　　　　 
中　　華　　民　　國　　110 　年　　6 　　月　　1 　　日